【裁判字號】    98,抗,73
【裁判日期】    980206
【裁判案由】    詐欺
【裁判全文】
臺灣高等法院臺中分院刑事裁定            98年度抗字第73號
抗  告  人
即  被  告  甲○○
選任辯護人  王昌鑫律師
上列抗告人因詐欺案件，不服臺灣臺中地方法院97年度簡上字第
770號中華民國97年12月22日第一審裁定，提起抗告，本院裁定
如下：
    主    文
原裁定撤銷。
    理    由
一、抗告意旨略以：本件上訴狀乃係以當事人即被告甲○○（下
    稱被告）以個人名義，提起上訴，並非由上訴審之選任辯護
    人為被告利益代行上訴，此觀諸本件上訴狀中明確記載「上
    訴人甲○○」字樣，並未列選任辯護人為上訴人，且本件上
    訴理由亦均以被告為上訴主體，並無任何隻字片語表明以選
    任辯護人為被告之利益而上訴之情。選任辯護人受被告委任
    ，撰寫上訴書，上訴書狀狀末固有疏漏未列名上訴人甲○○
    及簽具其名義之署押或蓋章於其上，惟依刑事訴訟法第53條
    、第362條之規定，此乃可補正之事項，原審未定期先命補
    正，即逕以裁定駁回上訴，實有未合，被告並於提起本件抗
    告同時，補正上開上訴狀未之簽名，為此爰請求撤銷原裁定
    等語。
二、按「原審法院認為上訴不合法律上之程式或法律上不應准許
    或其上訴權已經喪失者，應以裁定駁回之。但其不合法律上
    之程式可補正者，應定期間先命補正。」刑事訴訟法第362
    條定有明文。又「文書由非公務員制作者，應記載年、月、
    日並簽名。其非自作者，應由本人簽名，不能簽名者，應使
    他人代書姓名，由本人蓋章或按指印。但代書之人，應附記
    其事由並簽名。」刑事訴訟法第53條亦有明文。職是，倘上
    訴人提起上訴，然未依上開規定在上訴狀簽名、蓋章或按指
    印者，即應認其上訴不合法律上之程式，而應定期間先命補
    正（最高法院85年度台上字第280號、91年度台上字第1179
    號、91年度台上字第7100號、92年度台上字第1516號判決意
    旨可資參照）。經查：本件被告於97年11月19日送達原審法
    院之刑事上訴狀，除有原審97年11月19日收件之章外，其上
    並蓋有內附委任狀，且當事人欄載明：「上訴人甲○○  選
    任辯護人王昌鑫律師」、理由欄所敘述者均為上訴人關於本
    件詐欺之陳述或表明其犯罪情節及犯後態度等情，並無任何
    選任辯護人表示其為原審辯護人，或稱為被告利益上訴之意
    旨、而上訴狀之狀末則載為：「選任辯護人王昌鑫」，有原
    審卷附之刑事上訴狀在卷可稽，此外，並有甲○○親自簽名
    之刑事委任狀同時與上開刑事上訴狀一同寄達原審法院，亦
    有刑事委任狀附卷可稽。基此，固然上開上訴書狀末僅有選
    任辯護人王昌鑫之簽章，而無上訴人甲○○之蓋章或簽名，
    惟上開上訴狀於當事人欄既已列名上訴人為甲○○，於理由
    欄所敘述者又均係以上訴人甲○○之名為之，又無任何選任
    辯護人表示其為原審辯護人，或稱為被告利益上訴之意旨，
    並有上訴人甲○○委任選任辯護人王昌鑫之委任狀，在在顯
    示本件上訴乃當事人即被告甲○○以個人名義，提起上訴，
    原審僅以上訴書狀狀末具名者僅「選任辯護人王昌鑫律師」
    即論選任辯護人係為被告利益而代行上訴，自屬遽斷而有未
    洽。又，既然被告係以其個人名義上訴，雖有上訴狀末具狀
    人欄漏未依刑事訴訟法第53條之規定簽名、蓋章，然依上開
    意旨，此乃應認其上訴不合法律上之程式，而應定期間先命
    補正，原審並未令其補正，遽以被告上訴不合法而裁定駁回
    ，即有未洽，被告提本件抗告，指摘原裁定不當，為有理由
    ，應由本院將原裁定撤銷。又被告係於97年11月10收受原審
    判決書，而於97年11月19日提起上訴，又已補正上開上訴狀
    簽名蓋章（見本院98年度抗字第73號卷），其上訴自屬合法
    ，卷證又已送達本院，自應由本院另依第二審上訴程序逕行
    審理，附此敘明。
三、據上論斷，應依刑事訴訟法第413條，裁定如主文。
中    華    民    國    98    年    2    月    6      日
            刑事第三庭  審判長法  官  王  增  瑜
                              法  官  廖  柏  基
                              法  官  吳  進  發
以上正本證明與原本無異。
如不服本裁定，應於裁定送達後五日內向本院提出抗告狀。
                              書記官  柯  孟  伶
中    華    民    國    98    年    2    月    9      日


司法院資訊處製作；財團法人民間司法改革基金會備份。
